臺灣桃園地方法院民事簡易判決
111年度壢簡字第44號
原      告  林敏豪  
被      告  練淑君  

訴訟代理人  邱顯丞律師
上列當事人間請求損害賠償事件，原告就本院110年度壢交簡字
第84號刑事案件提起附帶民事訴訟，經本院刑事庭以110年度壢
交簡附民字第18號裁定移送前來，本院於民國111年6月9日言詞
辯論終結，判決如下：
    主    文
被告應給付原告新臺幣57,545元，及自民國110年7月10日起至清
償日止，按年息5％計算之利息。
原告其餘之訴駁回。
訴訟費用新臺幣1,000元由被告負擔新臺幣235元，餘由原告負擔
。
本判決原告勝訴部分得假執行。
    事實及理由
一、原告主張：被告於民國109年1月8日8時許，騎乘車牌號碼00
    0-0000號普通輕型機車（下稱被告車輛），沿桃園市中壢區
    龍川街往龍昌路方向行駛，自龍川街左轉龍川街20號時，本
    應注意轉彎車應讓直行車先行，而以當時情況，並無任何不
    能注意之情形，仍疏未禮讓對向直行車即貿然左轉，適對向
    原告騎乘其所有車牌號碼000-000號普通重型機車（下稱系
    爭車輛），沿龍川街往龍川九街方向直行而來，兩車因而發
    生碰撞，兩造均人車倒地，原告因此受有右側性肩膀挫傷、
    右側性膝部擦傷、右側性鎖骨閉鎖性骨折等傷害（下稱系爭
    車禍事故），被告因上開過失傷害行為，經本院110年度壢
    交簡字第84號刑事簡易判決處拘役40日。原告因此支出醫療
    費用新臺幣（下同）2,912元、系爭車輛維修費用40,000元
    ，且受有薪資損失126,000元，及因傷受有精神上痛苦，併
    請求精神慰撫金50,000元，合計被告應賠償218,912元，為
    此，爰依侵權行為損害賠償之法律關係提起本件訴訟等語。
    並聲明：被告應給付原告218,912元，及自刑事附帶民事起
    訴狀繕本送達翌日起至清償日止，按年息5％計算之利息。
二、被告則以：系爭車禍事故發生時，被告已轉至對向車道停等
    他人機車移出停車格，係屬靜止狀態，應係原告車速過快導
    致本件事故，被告並無過失。又原告請求薪資損失126,000
    元，但原告提出之薪資單僅有110年1月，無法證明經常性薪
    資，且原告未有任何傷勢照片證明其傷勢有嚴重到需要請假
    3個月完全不能工作，原告之請假單亦記載「公傷假」，原
    告如已有受領相關職災給付應為證明，然原告之相關診療費
    用已經受保險理賠4,767元，原告於請求時竟未予以扣除，
    此部分金額應再扣除。此外，原告請求之系爭車輛修理費用
    應計算折舊，被告因系爭車禍事故所生之修車費用7,750元
    ，亦得向原告請求或至少主張過失相抵等語，資以抗辯。並
    聲明：原告之訴駁回。
三、本院之判斷：
（一）因故意或過失不法侵害他人之權利者，負損害賠償責任；
      不法侵害他人之身體、健康、名譽、自由、信用、隱私、
      貞操、或不法侵害其他人格法益而情節重大者，被害人雖
      非財產上之損害，亦得請求賠償相當之金額，民法第184 
      條第1 項前段、第195 條第1 項前段分別定有明文。又汽
      車行駛至交岔路口，其行進、轉彎，應依下列規定：七、
      轉彎車應讓直行車先行，道路交通安全規則第102條第1項
      第7款亦有明文規定。查原告主張兩造於上揭時、地發生
      系爭車禍事故，原告因此受有右側性肩膀挫傷、右側性膝
      部擦傷、右側性鎖骨閉鎖性骨折等傷害，已請領保險給付
      4,767元；被告因上開過失傷害犯行，經本院刑事庭以110
      年度壢交簡字第84號刑事簡易判決判處被告拘役40日等情
      ，有該刑事判決正本、衛生福利部桃園醫院診斷證明書及
      醫療費用收據各1 份附卷可稽（見本院卷第63至78頁），
      並經本院調閱上開刑事判決卷宗及警局交通事故卷宗核閱
      無訛。又被告辯稱系爭車禍事故發生時，其已轉至對向車
      道等待他人機車移出停車格，係處於靜止狀態，其無過失
      等語，然參被告於警詢時自陳其臨停在對向車道中，有讓
      出大概1.5公尺的距離讓來車通行，看到那位客人離開2-3
      秒，其要進入停車位時，聽到原告大叫的聲音等語（見本
      院卷第17頁），可見被告當時確實係左轉進入對向車道，
      以等待他人移出停車格後停進停車格內，而在車道上停等
      的距離為被告目測，甚難認定被告轉入對向車道之際，已
      有先行禮讓直行車輛往來，且依被告自述事發過程，可知
      其轉進對向車道約2、3秒間，便注意到原告大叫的聲音，
      足認被告行車轉向過程，顯未充分注意右方直行之系爭車
      輛駛近，兩造車輛才會發生碰撞，從而，被告駕駛行為確
      有過失，並導致系爭車禍事故之發生足堪認定，自應負損
      害賠償之責。至被告辯稱原告就系爭車禍事故亦有車速過
      快之過失，應過失相抵等語，固提出桃園市政府警察局道
      路交通事故初步分析研判表為證，惟該初判表僅屬警察機
      關依道路交通事故處理辦法第10條所為之初步分析研判，
      記載內容僅供參考，並無拘束本院認定責任歸屬之效力。
      復參原告於警詢時陳稱其當時時速50公里等語，而依卷內
      事證尚難認原告有車速過快之情，被告就系爭車禍事故之
      發生應負全部過失之責，是被告就此所辯，應無理由，非
      為可採。
（二）茲就原告請求被告賠償之各項金額，應否准許，析述如下
      ：
　　1.醫療費用2,912元：
　　　原告因本件車禍受有右側性肩膀挫傷、右側性膝部擦傷、
      右側性鎖骨閉鎖性骨折等傷害，有衛生福利部桃園醫院診
      斷證明書1份為憑（見本院卷第65頁），復經本院核算原
      告支出醫療費用計為3,202元，亦有醫療費用收據數份為
      據（見本院卷第66至72頁），而原告僅請求醫療費用2,91
      2元，未逾前揭金額範圍，可以准許。
　　2.系爭車輛維修費用40,000元：
　　　按不法毀損他人之物者，被害人得請求賠償其物因毀損所
      減少之價額；負損害賠償責任者，除法律另有規定或契約
      另有訂定外，應回復他方損害發生前之原狀；損害賠償，
      除法律另有規定或契約另有訂定外，應以填補債權人所受
      損害及所失利益為限，民法第196 條、第213 條第1 項、
      第216 條第1 項分別定有明文。又依民法第196 條請求賠
      償物被毀損所減少之價額，得以修復費用為估定之標準，
      但以必要者為限（例如︰修理材料以新品換舊品，應予折
      舊）。查，系爭車輛修理費用為40,000元，其中零件費用
      為34,000元、工資（含鈑金）為6,000元，有維修出貨單1
      份可憑（見本院卷第76至78頁），再原告係以新零件替代
      舊零件，自應就零件費用計算並扣除折舊，始屬公平。又
      零件部分，係以新品更換舊品，衡情即應扣除折舊，始屬
      公平。依行政院所頒固定資產耐用年數表及固定資產折舊
      率之規定，機械腳踏車之耐用年數為3 年，依定率遞減法
      每年折舊1000分之536 ，另依營利事業所得稅查核準則第
      95條第6 項規定「固定資產提列折舊採用定率遞減法者，
      以1 年為計算單位，其使用期間未滿1 年者，按實際使用
      之月數相當於全年之比例計算之，不滿1 月者，以1 月計
      」，而系爭車輛出廠年月為98年4月，有車籍資料1 份在
      卷可稽（見本院卷第32頁），距系爭車禍事故發生日即10
      9年1月8日，使用期間已逾3 年，其零件費用折舊後餘額
      應為3,400元（計算式：34,000元×0.1＝3,400元），加計
      工資6,000元，被告應賠償原告之維修費用以9,400元為必
      要（計算式：3,400元＋6,000元＝9,400元），原告逾此範
      圍之請求，即屬無據。
　　3.受有薪資損失126,000元：
　　　原告主張因系爭車禍事故有3個月不能工作，以每月薪資4
      2,000元計算，共受有126,000元之薪資損失，固提出勞工
      保險被保險人投保資料表、請假單、薪資袋等件為證（見
      本院第73至75頁）。然前揭證據僅可得知原告薪資結構、
      金額多寡，縱請假單已載明請假時數90天，惟未見其有扣
      薪紀錄，難認受有薪資損失，故原告此部分請求，尚乏所
      據，無從准許。
　　4.精神慰撫金50,000元：
　　　按非財產上之損害賠償須以人格權遭遇侵害，使精神上受
      有痛苦為必要，其核給之標準固與財產上損害之計算不同
      ，然非不可斟酌雙方身分資力與加害程度，及其他各種情
      形核定相當之數額（最高法院51年台上字第223 號判例意
      旨參照）。準此，非財產上之損害賠償，應以實際加害之
      情形、被害人所受精神上痛苦之程度、兩造之身分地位、
      經濟能力，並斟酌賠償義務人之可歸責程度等定之。查，
      原告因被告上開過失行為，受有右側性肩膀挫傷、右側性
      膝部擦傷、右側性鎖骨閉鎖性骨折等傷害，業如前述，堪
      認原告因此受有精神上一定之痛苦，故原告請求被告給付
      精神慰撫金，咸為有據。爰審酌原告於審理時自承為高中
      畢業、現負責維修工作，月收入為平均40,000元至42,000
      元等語，被告則稱其為大學畢業，現為家庭主婦，無收入
      等語（見本院卷第97頁），是兼衡兩造經濟狀況，原告所
      受傷勢部位及其範圍、程度，及被告過失傷害行為等情，
      認原告請求50,000元之精神慰撫金，尚屬妥適，可以准許
      。
　　5.綜上，原告原得向被告請求之金額為57,545元（計算式：
      醫療費用2,912元＋系爭車輛維修費用9,400元＋精神慰撫金
      50,000元，復扣除原告已請領之保險給付4,767元)。
四、遲延之債務，以支付金錢為標的者，債權人得請求依法定利
    率計算之遲延利息；應付利息之債務，其利率未經約定，亦
    無法律可據者，週年利率為百分之5 ；給付無確定期限者，
    債務人於債權人得請求時，經其催告而未為給付，自受催告
    時起，負遲延責任。其經債權人起訴而送達訴狀，或依督促
    程序送達支付命令，或為其他相類之行為者，與催告有同一
    之效力，民法第233 條第1 項、第203 條、第229 條第2 項
    分別定有明文。經查，本件損害賠償債務，無確定給付期限
    ，而本件起訴狀繕本係於110年6月29日寄存送達被告戶籍地
    之警察機關，有本院送達證書1 份附卷可稽（見本院110年
    度壢交簡附民字第18號卷第7頁），是被告應自110年7月10
    日起負遲延責任。
五、綜上所述，原告依侵權行為損害賠償之法律關係請求被告給
    付57,545元，及自刑事附帶民事起訴狀繕本送達翌日即110 
    年7月10日起至清償日止，按年息5 ％計算之利息，為有理由
    ，應予准許，逾此範圍之請求，則無理由，應予駁回。
六、本件原告勝訴部分，係就民事訴訟法第427 條訴訟適用簡易
    程序所為被告部分敗訴之判決，爰依同法第389 條第1 項第
    3 款之規定職權就被告敗訴部分宣告假執行。
七、本件事證已臻明確，兩造其餘攻擊防禦方法及所提證據，核
    與判決結果不生影響，爰不逐一論述，併此敘明。
八、訴訟費用負擔之依據：民事訴訟法第79條。又法院為終局判
    決時，應依職權為訴訟費用之裁判，同法第87條第1 項亦有
    明文。本件係由本院刑事庭移送之附帶民事訴訟事件，依刑
    事訴訟法第504 條第2 項之規定，免納裁判費用，惟原告於
    起訴後追加請求被告賠償系爭車輛維修費用及上開財損，並
    預納裁判費1,000元，爰依職權確定訴訟費用額如主文第3 
    項所示。
中　　華　　民　　國　　111 　年　　7 　　月　　18　　日
                  中壢簡易庭      法  官  張得莉
以上為正本係照原本作成。
如不服本判決，應於送達後20日內，向本院提出上訴狀並表明上
訴理由，如於本判決宣示後送達前提起上訴者，應於判決送達後
20日內補提上訴理由書（須附繕本）。
如委任律師提起上訴者，應一併繳納上訴審裁判費。
中　　華　　民　　國　　111 　年　　7 　　月　　18　　日
                                  書記官  鄭涵勻